【裁判字號】    97,抗,1275
【裁判日期】    970829
【裁判案由】    假扣押
【裁判全文】
臺灣高等法院民事裁定                  97年度抗字第1275號
抗  告  人  彭耀華即彭耀華建築師事務所
上列抗告人因與相對人甲○○○○○○○○○○○○間假扣押事件
，對於中華民國97年6月2日臺灣臺北地方法院97年度裁全字第
4548號所為裁定提起抗告，本院裁定如下：
    主  文
抗告駁回。
抗告訴訟費用由抗告人負擔。
    理  由
一、相對人於原法院聲請意旨略以：第三人空軍防砲警衛司令部
    (下稱防警部)前為辦理老舊營舍改善，於民國 (下同)88年6
    月17日辦理「國軍老舊營舍改建基金案第一標委託規劃設計
    監造工程」案，經評選由抗告人承作，雙方並於同年月30日
    簽訂該案工程契約書 (下稱系爭工程契約) 。嗣於91年間第
    三人防警部將上開工程之權責移交伊辦理，抗告人並於91年
    5月16日工程後續執行研討會中表示同意，且於91年7月29日
    以增訂附約之方式，就第三人防警部於系爭工程契約所生之
    一切權利義務關係，均移交由伊承受。詎抗告人嗣後因未依
    系爭工程契約第14條約定履行給付義務，依系爭工程契約第
    16條第1項約定，及民法第229條第1項、第231條第1項及第2
    項前段、第232條之規定，伊得請求抗告人給付懲罰性違約
    金及損害賠償金額共計新臺幣（下同）6,073,019元。又抗
    告人與第三人防警部之另案爭議中，抗告人曾以書狀自承其
    事務所於91、92年度所得額均屬虧損，對外負債至少已達63
    0萬元等語，且抗告人另案請求臺北縣土城市公所給付工程
    款，亦遭本院95年度上易字第617號民事判決駁回確定。是
    以，抗告人所有財產確已有減少且似無收入而屬虧損之情形
    ，現若未為保全恐將致日後有不能強制執行或甚難執行之虞
    ，爰依民事訴訟法第522條規定，請求於3,497,537元之範圍
    內准予假扣押，並願供擔保，以代釋明等語。
二、原法院則以：相對人所主張之請求及假扣押原因，除已提出
    工程契約影本等件外，復據陳明願供擔保以補釋明之不足，
    所請假扣押並無不合等語，裁定准許相對人假扣押之聲請。
三、本件抗告意旨略以：系爭工程契約之當事人為「彭耀華建築
    師事務所」，非「彭耀華」，相對人對彭耀華之財產聲請假
    扣押，即屬不當，應予駁回。又抗告人亦已對相對人提起反
    訴，請求相對人賠償407萬元，相對人自無損害可言；且抗
    告人並未違約，相對人解除系爭工程契約亦不合法，抗告人
    當無須賠償相對人損害云云。
四、按債權人就金錢請求或得易為金錢請求之請求，欲保全強制
    執行者，得聲請假扣押。又請求及假扣押之原因，應釋明之
    。前項釋明如有不足，而債權人陳明願供擔保或法院認為適
    當者，法院得定相當之擔保，命供擔保後為假扣押，民事訴
    訟法第522條第1項及第526條第1項、第2項分別定有明文。
五、經查，相對人主張：抗告人未依系爭工程契約第14條第1項
    約定履行給付義務，依系爭工程契約第16條第1項約定，及
    民法第229條第1項、第231條第1項及第2項前段、第232條之
    規定，伊得請求抗告人給付懲罰性違約金及損害賠償金額共
    計6,073,019元，業據提出系爭工程契約、「國軍老舊營舍
    改建基金」防警部砲206營部整建工程後續執行研討會議紀
    錄、附約、空軍第二基勤大隊 (書函)稿、彭耀華建築師事
    務所91年9月16日華師字第910916號函、試驗報告單、彭耀
    華建築師事務所91年10月30日華師字第911030號函、新竹市
    政府工務局91年12月21日市工建字第0910023527號、內政部
    營建署92年1月30日營署建管字第0920004212號函、彭耀華
    建築師事務所92年2月13日華師字第920213號函、空軍第二
    基地務大隊92年3月7日 (92)歷久字第645號函、相對人92年
    9月26日武籌字第0920007695號函、簽呈等影本為證 (見原
    法院卷第7至43頁)，堪認其就請求之原因已為相當釋明。至
    就本件有假扣押之原因即對抗告人之財產有「日後不能強制
    執行或甚難執行之虞」情形，亦已釋明：抗告人與第三人防
    警部之另案爭議中，抗告人曾以書狀自承其事務所於91、92
    年度所得額均屬虧損，對外負債至少已達630萬元等語；且
    抗告人另案請求臺北縣土城市公所給付工程款，亦遭本院95
    年度上易字第617號民事判決駁回確定；抗告人自97年起即
    未獲苗栗縣政府都市設計審議委員續聘，並未再任職於臺灣
    省建築師公會臺北縣辦事處而無薪資收入。由上述情事可知
    ，抗告人所有財產已有大幅減少且似無收入而屬虧損之情形
    ，並提出民事抗告狀、彭耀華建築師事務所91、92年度執行
    業務者 (其他)所得損益計算表及銀行存款存摺明細、彭耀
    華綜合信用報告及銀行存款存摺明細、本院95年度上易字第
    617號民事判決、苗栗縣政府97年7月17日府商都字第097009
    6612號函、聲明異議狀等件為證 (見原法院卷第51至82頁，
    本院卷第17至50頁)；且抗告人於其提出之抗告狀並已自承
    其因需資金週轉，於97年6月17日填具貸款申請書向彰化銀
    行城內分行申請門牌號碼臺北市○○街73巷56弄29號3樓之
    房地貸款等語 (見本院卷第53至54頁)，足認相對人就假扣
    押之原因「日後不能強制執行或甚難執行之虞」情形，已為
    相當之釋明。縱其釋明尚有不足，惟其既陳明願供擔保，本
    院認足補其釋明之欠缺，其請求自應准許。抗告人雖抗辯：
    系爭工程契約之當事人為「彭耀華建築師事務所」，非「彭
    耀華」，相對人對彭耀華之財產聲請假扣押，即屬不當云云
    ，惟查彭耀華建築師事務所登記為獨資，負責人為彭耀華，
    有財政部臺灣省北區國稅局新店稽徵所94年12月15日北區國
    稅新店二字第0941020066號函附卷可稽 (見原法院卷第50頁
    )，而按獨資經營商號之個人，如因商號業務涉訟，應以其
    個人名義起訴或被訴。又，抗告人提起反訴時，亦係以個人
    名義為當事人，足信其亦認「彭耀華建築師事務所」，非法
    人組織 (見本院卷第72頁)，本件相對人因與彭耀華所獨資
    經營之彭耀華建築師事務所業務涉訟，而對彭耀華之財產聲
    請假扣押，自無不合。至於抗告人另抗辯：抗告人亦已對相
    對人提起反訴，請求相對人賠償407萬元，相對人自無損害
    可言；且抗告人並未違約，相對人解除系爭工程契約亦不合
    法，抗告人當無須賠償相對人損害云云，核屬應待本案訴訟
    解決之實體問題，非本件假扣押保全程序中所得審究。是以
    ，原裁定命供擔保後為假扣押，核無不合。抗告人執上開理
    由對原裁定聲明不服，為無理由，應予駁回。
六、據上論結，本件抗告為無理由，爰裁定如主文。
中    華    民    國    97    年    8     月    29    日
                    民事第十五庭
                        審判長法  官  林恩山
                              法  官  陳雅玲
                              法  官  黃國忠
正本係照原本作成。
本裁定除以適用法規顯有錯誤為理由，並經本院許可外，不得再
抗告。如提起再抗告，應於收受後10日內委任律師為代理人向本
院提出再抗告狀。並繳納再抗告費新台幣１千元。
中    華    民    國    97    年    9     月    1     日
                              書記官  董曼華


司法院資訊處製作；財團法人民間司法改革基金會備份。
